【裁判字號】    89,訴,53
【裁判日期】    900627
【裁判案由】    損害賠償
【裁判全文】
臺灣桃園地方法院民事判決  八十九年訴字第五三號
    原      告    乙○○
    被      告    甲○○
右當事人間請求損害賠償事件，原告就本院八十八年度交易字第三一二號刑事案件提
起附帶民事訴訟（八十八年度交附民字第一一九號），經本院刑事庭裁定移送前來，
本院判決如左：
    主    文
被告應給付原告新台幣壹拾玖萬貳仟伍佰參拾元，及其中新台幣參萬陸仟柒佰柒拾伍
元部分自民國八十九年四月二十六日，其餘部分自民國八十八年十一月二十一日起，
均至清償日止，按年息百分之五計算之利息。
原告其餘之訴駁回。
訴訟費用由被告負擔十分之一，餘由原告負擔。
本判決原告勝訴部分，於原告以新台幣伍萬捌仟元為被告供擔保後，得假執行。但被
告於假執行程序實施前以新台幣壹拾玖萬貳仟伍佰參拾元為原告預供擔保後，得免為
假執行。
原告其餘假執行之聲請駁回。
    事    實
甲、原告方面：
  一、聲明：被告應給付原告新台幣（下同）一百七十四萬七千五百元及自起訴狀繕
            本送達之翌日起至清償日止，按週年利率百分之五計算之利息，並願供
            擔保請准宣告假執行。
  二、陳述：
      (一)原告於民國八十八年四月四日中午十二時十分許，駕駛車牌號碼ＫＴ－３１
        １１號自用小客車，沿桃園縣大園鄉三石村八之二號旁未劃標線產業道路由
        西南往東北方向行駛，至大園鄉三石村三磈石八之二號前與另條未劃標線產
        業道路之無號誌交岔路口時，適被告駕駛車牌號碼Ｌ６－２１２５號自用小
        客車由上址產業道路由東南往西北方向行駛，途經上開交岔路口，被告原應
        注意行經無號誌交岔路口，應減速慢行，作隨時停車之準備，而依當時之情
        形，又無不能注意之情形，竟疏未注意減速慢行，作隨時停車之準備，反以
        時速四十幾公里超速行駛，致兩車互撞，造成原告左脛骨腓骨骨折、顏面撕
        裂傷等傷害及原告搭載之訴外人鄭玉平傷重不治死亡。被告因過失致人於死
        犯行，經  鈞院八十八年度交易字第三一二號刑事判決，處有期徒刑陸月，
        如易科罰金，以三百元折算一日在案。
      (二)按被告因過失不法侵害他人權利，原告自得依民法第一百八十四條、第一百
        九十三條第一項及第一百九十五條第一項規定請求被告賠償。爰將損害金臚
        列如後：
        (1)醫療費用：七萬零五十七元。
        (2)工作損失：原告日薪為二千七百元，扣除例假日及週休二日，每月以二十
                    四日計算，因被告過失不法侵害，而須休養共計九個月，故損
                    失薪資收入為五十八萬三千二百元（２７００×２４×９＝５
                    ８３２００）。
        (3)自小客車修理費用：原告所有之車牌號碼ＫＴ－３１１１號自小客車修理
                            費，工資部分為四萬七千九百元、材料費部分為四萬
                            六千三百五十元，共計九萬四千二百五十元。
  (4)精神慰無金：原告身受傷害且目睹好友身亡，造成原告身心受創，為此請
                求一百萬元之慰撫金。
   三、證據：提出刑事判決乙份、在職證明書一張、診斷證明書及醫療費用明細表
             各二張、估價單四張、醫療費用收據五張（以上均為影本）為證。
乙、被告方面：
  一、聲明：原告之訴駁回。如受不利判決，願供擔保請准免予假執行。
  二、陳述：
      (一)原告請求醫療費用部分，按保險對象因汽車交通事故，經本保險提供醫療給
        付者，本保險之保險人，得向強制汽車責任保險之保險人代位請求該項給付
        。全民健康保險法第八十二條定有明文，因此原告就醫療費用之健保給付額
        部分，並無請求權。
      (二)原告主張有利於己之事實，須負舉證責任，本件原告主張其從事之工作係按
        日計酬，每日工資二千七百元、每月均有二十四日之薪資及須休養九個月之
        部分，應負舉證責任。
      (三)原告所受之傷害輕微，其所請求之慰撫金過高。
      (四)原告不能以附帶民事訴訟之方式請求與本件刑事案件無關之汽車毀損所支出
        之修理費部分。
      (五)原告就系爭車禍之發生與有過失，應依過失比例減輕賠償金額。且被告所有
        車牌號碼Ｌ６－２１２５號自用小客車，亦遭毀損計修繕費用二十萬七千四
        百元，爰主張抵銷之。
  三、證據：提出估價單三紙為證。
丙、本院依職權調閱本院八十八年度交易字第三一二號刑事卷宗，並依職權向財團法
    人長庚紀念醫院函查原告之診斷情況、向交通部桃園監理站函查原告所有之車牌
    號碼Ｌ６－２１２５號自小客車之車籍資料、向桃園縣室內裝潢職業工會函查工
    會會員之平均薪資。
    理    由
一、按「附帶民事訴訟除本編有特別規定外，準用關於刑事訴訟法之規定。但經移送
    或發回、發交於民事庭後，應適用民事訴訟法」刑事訴訟法第四百九十二條定有
    明文。又訴狀送達後，原告不得將原訴變更或追加他訴，但有左列各款情形之一
    者，不在此限：．．．三、擴張或減縮應受判決事項之聲明者。修正後民事訴訟
    法第二百五十五條亦定有規定。本件原告於刑事庭提起之附帶民事訴訟中依法雖
    不得請求汽車毀損所支出之修理費用，惟附帶民事訴訟部分既經移送民事庭，原
    告隨即於八十九年四月二十五日擴張此部分聲明並繳納裁判費，此既係擴張應受
    判決事項之聲明，自應適用民事訴訟法之規定，應予准許，合先敘明。
二、原告起訴主張：民國八十八年四月四日中午十二時十分許，原告駕駛車牌號碼Ｋ
    Ｔ－３１１１號自用小客車，沿桃園縣大園鄉三石村八之二號旁未劃標線產業道
    路由西南往東北方向行駛，至大園鄉三石村三磈石八之二號前與另條未劃標線產
    業道路之無號誌交岔路口時，適被告駕駛車牌號碼Ｌ６－２１２５號自用小客車
    由上址產業道路由東南往西北方向行駛，途經上開交岔路口，被告原應注意行經
    無號誌交岔路口，應減速慢行，作隨時停車之準備，而依當時之情形，又無不能
    注意之情形，竟疏未注意減速慢行，作隨時停車之準備，反以時速四十幾公里超
    速行駛，致兩車互撞，造成原告左脛骨腓骨骨折、顏面撕裂傷等傷害及原告搭載
    之訴外人鄭玉平傷重不治死亡之事實，業據其提出與所述相符之長庚紀念醫院診
    斷證明書、醫療收據為證，而被告應注意行經無號誌交岔路口，應減速慢行，作
    隨時停車之準備，且按諸當時之天侯、路況、號誌等一切情狀，並無不能注意之
    情事，被告竟疏未注意減速慢行，反超速行駛，以致肇事，致人受傷，被告之侵
    權行為責任可明，而本院刑事庭亦同此認定，有八十八年度交易字第三一二號刑
    事判決書附卷足稽，自堪信原告主張為真實。
三、按因故意或過失，不法侵害他人之權利者，負損害賠償責任。次按不法侵害他人
    身體或健康者，對於被害人因此喪失或減少勞動能力，或增加生活上之需要時，
    應負損害賠償責任；不法害他人之身體、健康、名譽、自由、信用、隱私、貞操
    或不法侵害其他人格法益而情節重大者，被害人雖非財產上之損害，亦得請求賠
    償相當之金額．．．。民法第一百八十四條第一項前段、第一百九十三條第一項
    及第一百九十五條第一項分別定有明文。被告對於原告之受傷既應負損害賠償責
    任，已如前述，則原告依據前開規定，訴請被告賠償其醫藥費、工作損失及慰撫
    金等損害，即屬於法有據。茲就原告所得請求之各項賠償金額，分別論述如下：
    (一)醫藥費部分：原告主張醫藥費用共支出七萬零五十七元，固據其提出醫療費用
                  收據七紙為證，惟查其中財團法人長庚紀醫院林口分院醫療費用
                  明細健保給付部分為五萬八千五百一十九元，另一紙五百三十元
                  之收據為健保給付之費用明細，依全民健康保險法第八十二條規
                  定，此等部分之費用已由中央健保局取得法定代位權，原告就此
                  部分不得再向被告請求。是原告得請求之醫療費用計為一萬零四
                  百二十二元，逾此部分之請求為無理由，應予駁回。
    (二)工作損失部分：原告主張自車禍發生後宜休養九個月，無法工作，爰依每月工
                    作二十四日，每日收入二千七百元計算，故其損失為五十八萬
                    三千二百元（２７００×２４×９＝５８３２００）。經查，
                    原告因本件車禍受傷於八十八年四月四日住院，於同年四月十
                    七日出院，共計住院十四日，出院後至同年八月十七日止，原
                    告因傷陸續至醫院就診，有醫療用費用明細表及醫療費用收據
                    在卷可稽，則原告於此期間因傷無法工作，堪信為真實，並有
                    長庚醫院載明原告出院宜休養六個月之診斷證明書在卷足憑，
                    是原告主張於六個月無法工作所致工作損失之範圍內，尚屬合
                    理。又原告主張其原為裝潢工人，每日工資為二千七百元，每
                    月至少工作二十四日，雖據其提出證明書，惟原告既無固定之
                    僱主且每月亦無固定之薪資，且原告亦不否認本院依職權向桃
                    園縣室內裝潢職業工會函查其勞保投保薪資為一萬九千二百元
                    之事實，有桃園縣室內裝潢職業工會桃室裝工字第９００１６
                    號函在卷可按，是以原告每月薪資收入，應認以一萬千九千二
                    百元為適當，據此核算六個月之工作損失為十一萬五千二百元
                    （１９２００×６＝１１５２００），逾此部分之請求，於法
                    無據，不應准許。
    (三)自小客車修理費用：原告主張汽車修理費，工資部分為四萬七千九百元、材料
                        費部分為四萬六千三百五十元，共計支出九萬四千二百五
                        十元，並提出估價單四張為證。依民法第一百九十六條請
                        求賠償物被毀損所減少之價額，以修復費為標準，但以必
                        要者為限，亦即修理材料以新品換舊品應予折舊（最高法
                        院七十三年度台上字第一五七四號判決、七十七年度第九
                        次民庭會議決議資參照）。經查，原告汽車修理換發之新
                        零件，其價額計四萬六千三百五十元，有估價單可證，依
                        前開規定，則應扣除使用年數之折舊始謂允當。本件原告
                        所有之車牌號碼ＫＴ－３１１１號自小客車，係於七十七
                        年五月二日領照使用，有公路局新竹區監理所桃園監理站
                        函覆之汽車車籍資料查詢表可稽，至八十八年四月四日被
                        撞受損已使用十年十一月，依行政院所頒「固定資產耐用
                        年數表」及「固定資產折舊率表」之規定，自小客車之耐
                        用年數為五年。依定率遞減法每年折舊千分之三六九，再
                        予折舊計算後，惟依採用定率遞減法計算折舊者，其殘值
                        之計算，依所得稅法第五十四條第三項規定，應仍該固定
                        資資產總價十分之一為度，即各年度之折舊額應提列至殘
                        值等於原取得成本十分之一為限，是原告所有之自小客車
                        於使用十年十月後零件受損部分扣除折舊後，其殘值已逾
                        該零件原額成本十分之九，本應以原額四萬六千三百五十
                        元之十分之一即四千六百三十五元為其零件受損額，是加
                        上修理所支出之工資四萬七千九百元後，原告於五萬二千
                        五百三十五元範圍內請求為有理由，逾此範圍之請求，不
                        應准許。
    (四)精神慰無金：原告因本件車禍造成左脛骨腓骨骨折、顏面撕裂傷等傷害，且目
                  睹好友身亡，身心俱受創，本院斟酌兩造之身份、地位、經濟等
                  一切情狀，認原告請求之精神慰撫金於十二萬一千八百四十三元
                  範圍內，應屬適當。
    (五)綜上所述，核計原告所受之損害為三十萬元（１０４２２＋１１５２００＋５
      ２５３５＋１２１８４３）。
四、再按「損害之發生或擴大，被害人與有過失者，法院得減輕賠償金額，或免除之
    」，民法第二百一十七條第一項定有明文。查被告前開過失雖為本件肇事之原因
    ，然原告亦自承於途經肇事地點時，原應注意行經無號誌交岔路口，左方車應暫
    停讓右方車先行，而依當時情形，又無不能注意之情形，竟疏未注意暫停讓右方
    車先行，而貿然直行，以致肇事，其就本件事故之發生，自亦有過失，而本件肇
    事事件責任之歸屬，經送台灣省桃園縣區車輛行車事故鑑定委員會鑑定結果，亦
    認原告於行經無號誌交岔路口未暫停讓右方車先行，同為肇事原因，有該委員會
    鑑定意見附在上開刑事案卷內可稽，則依前開說明，自應適用過失相抵之法則，
    減輕被告之賠償金額。本院審酌兩造之過失程度，認原告與被告應負之過失責任
    應為三比七，方屬公允，是自應就被告所應賠償之金額予以核減十分之三。據此
    計算，被告應賠償原告二十一萬元（３０００００×７０％）。
五、次按民法第三百三十四條前段規定，二人互負債務，而其給付種類相同，並均屆
    清償期者，各得以其債務，與他方之債務，互相抵銷。被告主張以其自用小客車
    之修理費二十萬七千四百元抵銷等語。經查，被告主張汽車修理費二十萬七千四
    百元，其中材料費用為十六萬一千七百元，工資為四萬五千七百元，業據其提出
    估價單五紙為證，惟依民法第一百九十六條請求賠物被毀損所減少之價額，以修
    復費為標準，但以必要者為限，亦即修理材料以新品換舊品應予折舊，已如前述
    ，被告所有之自小客車，係於八十五年十月三十領照使用，有汽車新領牌登記書
    在卷可稽，至八十八年四月四日被撞受損已使用二年五月又四天，依前述行政院
    所頒「固定資產耐用年數表」及「固定資產折舊率表」之規定，依定率遞減法每
    年折舊千分之三六九計算，再參酌「營利事業所得稅結算申報查核準則」第九十
    條第八項規定「固定資產提列折舊採用定率遞減法者，以一年為計算單位，其使
    用期間未滿一年者，按實際使用之月數相當於全年之比例計算之，不滿一個月者
    ，以一月計」，該車更換零件部分之折舊為十四萬九千一百六十八元（１６１７
    ００×０．３６９×３０個月÷１２＝１４９１６８，元以下四拾五入），扣除
    折舊後，被告所得請求之材料費用為一萬二千五百三十二元（000000－0
    00000），加上支出之工資費用四萬五千七百元，被告得向原告請求五萬八
    千二百三十二元（１２５３２＋４５７００）。惟按被告就本件車禍之發生應負
    之過失責任為百分之七十亦如前述，是自應就原告所應賠償之金額予以核減十分
    之七，是以，被告所得向原告請求之金額為一萬七千四百七十元（５８２３２×
    ３０％＝１７４７０，元以下四拾五入）。是被告於此範圍內請求抵銷為有理由
    。
六、從而，原告基於侵權行為損害賠償之法律關係，請求被告給付二十一萬元，惟被
    告亦基於相同之法律關係請求原告給付一萬七千四百七十元，並主張抵銷，經抵
    銷後，被告尚應給付原告一十九萬二千五百三十元（000000－00000
    ），及除汽車修理費用部分自八十九年四月二十六日起算外．其餘均自起訴狀繕
    本送達被告之翌日（即八十八年十一月二十一日）起，均至清償日止之法定遲延
    利息，洵屬有據，應予准許。逾此範圍所為之請求，為無理由，應予駁回。
七、兩造均陳明願供擔保請准宣告假執行或免為假執行。關於原告勝訴部分，經核均
    無不合，爰各酌定如主文所示之擔保金額，併予准許。至原告敗訴部分，其假執
    行之聲請即失所依據，應併予駁回。
八、本件事證巳臻明確，兩造其餘攻擊防禦方法，與判決基礎之事實並無影響，毋庸
    審酌，併此敘明。
九、據上論結，原告之訴為一部有理由，一部無理由，爰依民事訴訟法第七十九條但
    書、第三百九十條第二項、第三百九十二條，判決如主文。
中      華      民      國    九十      年      六      月    二十七    日
                                        臺灣桃園地方法院民事第一庭
~B法      官  林淑鳳
右為正本，係照原本作成。
如對本判決上訴須於判決送達後廿日內向本院提出上訴狀
中      華      民      國    九十      年      六      月    二十七    日
~B法院書記官  楊文雄


司法院資訊處製作；財團法人民間司法改革基金會備份。
